高雄高等行政法院判決
110年度交上字第113號
上  訴  人  陳得財                                      
被 上訴 人  交通部公路總局嘉義區監理所

代  表  人  黃萬益              
上列當事人間交通裁決事件，上訴人對於中華民國110年10月27
日臺灣嘉義地方法院110年度交字第49號行政訴訟判決，提起上
訴，本院判決如下：
　　主  文
一、上訴駁回。
二、上訴審訴訟費用新臺幣柒佰伍拾元由上訴人負擔。
　　理  由
一、緣上訴人於民國110年4月1日駕駛車牌號碼0000-00號自用小
    客車（下稱系爭車輛）與第三人洪香玲（下稱洪女）欲行走
    橫越馬路時發生碰撞及致洪女受傷。因上訴人於肇事後未依
    規定處置，逕自駕車離去，經警方查認有「肇事致人受傷而
    逃逸」之行為，則上訴人所涉刑法第185條之4肇事逃逸罪嫌
    部分，經臺灣嘉義地方檢察署（下稱嘉義地檢署）檢察官於
    110年5月14日以110年度偵字第4386號為緩起訴處分，緩起
    訴期間為1年，並書立悔過書（已履行）確定；所涉道路交
    通管理處罰條例（下稱處罰條例）第62條第4項規定部分，
    於警方製單舉發後，經被上訴人以110年7月16日嘉監義裁字
    第76-L03344903號裁決書裁處上訴人罰鍰新臺幣（下同）6,
    000元、吊銷駕駛執照，3年內不得考領駕駛執照（下稱原處
    分）。上訴人不服訴請撤銷，經臺灣嘉義地方法院（下稱原
    審）110年度交字第49號行政訴訟判決（下稱原判決）駁回
    其訴。上訴人仍不服，遂提起本件上訴。
二、上訴人起訴主張及訴之聲明、被上訴人於原審之答辯及聲明
    、原判決認定之事實及理由，均引用原判決所載。
三、上訴意旨略以：
　㈠原審未將職權調閱之嘉義地檢署110年度偵字第4386號偵查卷
    宗（下稱系爭刑事偵查卷宗）予以上訴人說明事實之機會，
    即逕採為判決之基礎，原判決適用法規實有所不當：原審依
    職權調閱並援引系爭刑事偵查卷宗內偵查筆錄內容作為證據
    ，認定上訴人造成洪女受傷、洪女未接受和解、上訴人確有
    駕駛系爭車輛肇事致人受傷而逃逸者之違規事實等情。然遍
    觀原判決內容，未見原審將其依職權所調取之系爭刑事偵查
    卷宗內容告知上訴人，並給予上訴人表示意見或予以辯論之
    機會，則原判決逕引系爭刑事偵查卷宗內警詢、偵訊筆錄及
    相關卷證等為證據，並斟酌前揭證據之內容，採為認定上訴
    人違反處罰條例第62條第4項規定之行為，自屬違法，核有
    不適用行政訴訟法第141條第1項規定之違誤。
  ㈡系爭事故發生時，上訴人第一時間即有下車協助處理之作為
    ，下車之後，尚有觀察、詢問之舉措，且有關心洪女是否受
    有傷害並確實有在場陪同，非明知已發生車禍卻未下車察看
    ，而駕車離去之情形，故上訴人並無故意逃避肇事之惡意。
    倘若上訴人確有肇事逃逸之主觀意圖，自應加速逃離現場，
    豈會仍在系爭事故現場停留，增加自身遭受查報舉發之風險
    ？況如以一般人民遇此情形，而有如上訴人之舉措後，仍受
    法院判認屬肇事逃逸之範疇，恐已有違處罰條例第62條第4
    項係為處罰主觀惡性重大肇事逃逸之人之原始立法目的。是
    原判決見解實已過度擴張法律之處罰範圍，實有違背法令之
    違誤。
  ㈢原判決係違反論理法則、證據法則，有判決違背法令：
    雙方當下是否和解，不應僅憑洪女單方面說詞，而應斟酌雙
    方筆錄內容、監視器畫面、現場客觀環境、雙方當下反應等
    情狀綜合判斷，則上訴人確實有與洪女達成和解，並確認洪
    女意願及狀況無誤後，方才放心離開，非如原判決所述般有
    肇事逃逸之行為。惟原判決卻僅憑洪女單方警詢、偵訊筆錄
    逕作為認定之依據，未就為何僅採憑洪女單方面之說詞為說
    理論據，然此已直接影響到事實認定進而影響判決結果，甚
    至可能產生誤判，故原審調查證據之不完整，據此而為之原
    判決即顯違反論理法則、經驗法則，而有判決違反法令之情
    ，爰聲明：⒈原判決廢棄。⒉原處分撤銷。
四、本院經核原判決駁回上訴人之訴，並無違誤，茲就上訴意旨
    再予補充論述如下： 　　
  ㈠行政訴訟法第237條之7明定：「交通裁決事件之裁判，得不
    經言詞辯論為之。」其立法意旨在於：「考量交通裁決事件
    質輕量多，且裁罰金額普遍不高，如卷內事證已臻明確，尚
    須通知兩造到庭辯論，無異增加當事人之訟累，爰於本條明
    定，其裁判得不經言詞辯論為之。」可知，行政訴訟交通裁
    決事件與通常事件不同，在交通裁決事件，倘若行政法院認
    為卷內事證已臻明確時，即可不經言詞辯論程序而為裁判，
    以免增加當事人訟累。又行政訴訟法第237條之1第1項規定
    ：「本法所稱交通裁決事件如下：一、不服道路交通管理處
    罰條例第8條及第37條第6項之裁決，而提起之撤銷訴訟、確
    認訴訟。二、合併請求返還與前款裁決相關之已繳納罰鍰或
    已繳送之駕駛執照、計程車駕駛人執業登記證、汽車牌照。
    」本件原審已於判決中詳予敘明不經言詞辯論之理由（見原
    判決第1頁第16至20行），且本件確屬行政訴訟法第237條之
    1第1項所定交通裁決事件，是原審依行政訴訟法第237條之7
    規定不經言詞辯論，核與上開法律規定相符，難認有何違背
    法令之處，上訴人意旨執自己歧異之見解指摘原判決違背法
    令，並無足採。又原審已於110年9月1日調查程序當庭勘驗
    錄影採證光碟，且詳細製作勘驗筆錄，並將調閱之系爭刑事
    偵查全卷宗提示予上訴人，並使上訴人有陳述意見之機會，
    已充分保障上訴人之訴訟權，此有原審調查筆錄1份存卷可
    參（見原審卷第79至81頁），而上訴人亦已於當庭對於系爭
    刑事偵查卷宗內容表示無意見，只對於緩起訴內容記載有意
    見，其餘同意引為本件證據資料等語（見原審卷第82頁）。
    足見原審並無不給予上訴人就系爭刑事偵查卷宗表示意見之
    機會或有何未調查證據情事，上訴人空言指摘原審就系爭刑
    事偵查卷宗無給予陳述意見或言詞辯論機會，有違常理云云
    ，亦無可取。
  ㈡次按處罰條例第62條第3項、第4項規定：「（第3項）汽車駕
    駛人駕駛汽車肇事致人受傷或死亡者，應即採取救護措施及
    依規定處置，並通知警察機關處理，不得任意移動肇事汽車
    及現場痕跡證據，違反者處新臺幣3千元以上9千元以下罰鍰
    。但肇事致人受傷案件當事人均同意時，應將肇事汽車標繪
    後，移置不妨礙交通之處所。（第4項）前項駕駛人肇事致
    人受傷而逃逸者，吊銷其駕駛執照；致人重傷或死亡而逃逸
    者，吊銷其駕駛執照，並不得再考領。」又按證據之取捨與
    當事人所希冀者不同，致其事實之認定亦異於該當事人之主
    張者，不得謂為原判決有違背法令之情形。而證據之證明力
    如何或如何調查事實，事實審法院有衡情斟酌之權，苟已審
    酌兩造主張、陳述及調查證據之結果，而未違背論理法則、
    經驗法則或證據法則，即不得遽指為違法。再所謂判決不備
    理由係指判決全然未記載理由，或雖有判決理由，但其所載
    理由不明瞭或不完備，不足使人知其主文所由成立之依據者
    而言。
  ㈢經查，原判決已詳述依事故現場與洪女受傷情事，及當庭勘
    驗錄影光碟所存取之監視器影像結果、系爭刑事偵查卷宗等
    件，認定上訴人於上開時、地，駕駛系爭車輛肇事，致洪女
    受傷而逕行離去，為具有過失肇事致人受傷而逃逸行為，且
    具有逃逸之故意責任條件等情在案；並就上訴人否認有過失
    肇事，以及其當場給與洪女1千元表示雙方已成立和解等情
    ，何以不足採取，詳予指駁（見原判決第4至6頁）。上訴人
    上訴意旨主張其無故意肇事逃逸，不該當任何裁罰構成要件
    ，原判決僅片面採信洪女之單方說詞及逕自採據未給予上訴
    人陳述意見之系爭刑事偵查卷宗內容，顯有調查證據不完整
    、判決不備理由之違背法令云云，無非係重述其於原審已主
    張而為原判決所不採之理由；及以其主觀見解，就原審取捨
    證據、認定事實之職權行使，仍執陳詞爭議，泛謂原判決有
    違背法令情事，尚難憑採。
五、綜上所述，原審已依職權調查證據，並依調查證據之結果，
    依論理、經驗及證據法則判斷事實而為判決駁回上訴人在原
    審之訴，並已論明其認定事實之依據及得心證之理由，其所
    適用之法規與應適用之法規，並無違背，與解釋亦無牴觸，
    並無判決不適用法規或適用不當等違背法令之情形。上訴論
    旨猶執前揭上訴理由指摘原判決有違背法令情事，求予廢棄
    ，難認為有理由，應予駁回。
六、交通裁決事件之上訴，行政法院為訴訟費用之裁判時，應確
    定其費用額，此觀行政訴訟法第237條之9第2項準用第237條
    之8第1項規定即明。本件上訴人對於交通裁決事件之上訴，
    既經駁回，則上訴審訴訟費用750元（上訴裁判費）自應由
    上訴人負擔，爰併予確定如主文第二項所示。
七、判決結論：本件上訴為無理由。
中　　華　　民　　國　　111 　年　　2 　　月　25  　　日
             高雄高等行政法院第三庭
                         審判長法官　吳　永　宋  
                               法官  林　彥　君
                               法官  黃　堯　讚
以上正本係照原本作成。
不得上訴。
中　　華　　民　　國　　111 　年　　2 　　月　　25　　日

                              書記官　江　如　青